【裁判字號】    89,自,69
【裁判日期】    900417
【裁判案由】    詐欺
【裁判全文】
臺灣彰化地方法院刑事判決                            八十九年度自字第六九號
    自  訴  人  甲○○
    自訴代理人  乙○○○
    被      告  丙○○
右列被告因詐欺案件，經自訴人提起自訴，本院判決如左：
    主    文
丙○○無罪。
    事    實
一、自訴意旨略以：被告丙○○身兼土地代書職務，竟意圖為自己不法之所有，於民
    國八十六年七月二十九日向其詐稱：將新台幣（以下同）一百萬元借其週轉運用
    ，待有好的不動產時機，作為轉投資等語，自訴人見其態度誠懇，乃因此陷於錯
    誤而將一百萬元借被告週轉，借款期限一年即至八十七年七月二十九日屆期，被
    告並開立面額一百萬元之支票及同意書各一紙予自訴人；嗣於八十六年八月二十
    六日被告又基於前揭意圖為自己不法之所有之概括犯意，再以應急為由向自訴人
    詐借五十萬元，自訴人亦因念及被告態度誠懇且前借款項均有按月給付利息，而
    被告又有高級住宅乃陷於錯誤，遂又將五十萬元借被告週轉，借款期限為八十六
    年十一月二十六日，被告並開立面額五十萬元之支票一紙交予自訴人，被告於八
    十六年九月間即以不需借款這麼多而先償還自訴人十萬元，詎被告僅繳付利息至
    八十七年九月二十日，即拒不給付利息，至今亦不清償借款，被告顯係蓄意詐騙
    ，應已構成刑法上之詐欺罪嫌云云。
二、按犯罪事實應依證據認定之，無證據不得推定其犯罪事實；又不能證明被告犯罪
    者，應諭知無罪之判決，刑事訴訟法第一百五十四條、第三百零一條第一項前段
    分別定有明文。次按，事實之認定，應憑證據，如未能發現相當證據，或證據不
    足以證明，自不能以推測或擬制之方法以為裁判基礎；又認定不利被告之事實，
    須依積極證據，苟積極證據不足為不利於被告事實之認定時，即應為有利於被告
    之認定，更不必有何有利之證據，且告訴人之告訴，係以使被告受刑事訴追為目
    的，是其陳述是否與事實相符，仍應調查其他證據以資審認（最高法院三十年上
    字第八一六號、四十年臺上字第八六號、五十二年臺上字第一三００號判例參照
    ）。
三、訊據被告丙○○堅決否認上開自訴人所指之犯行，辯稱：本案僅係單純借貸關係
    ，於借貸之初伊財力尚能周轉，且伊亦支付自訴人利息至八十七年十一月，伊係
    至八十八年三月間始週轉不靈，無力清償，絕非詐財，且伊如係故意詐騙自訴人
    ，則伊不需於八十六年九月間先償還自訴人十萬元等語。按詐欺罪之構成要件，
    須意圖為自己或第三人不法之所有，以詐術使人將本人或第三人之物交付者，始
    足相當。經查，被告於八十六年七月二十九日向自訴人借款一百萬元時所書立之
    同意書係載明：  立同意書人丙○○借款一百萬元須另開票據，作為週轉金或購
    買不動產利息按月給付。今後立書人如有轉投資與他人購買不動產時，應會同登
    記名義為所有權人，訂立合夥契約書，將此款項轉為投資金額，否則應按月給付
    利息。」，此有同意書影本一份在卷可稽，而依此同意書之內容以觀，被告向自
    訴人借款一百萬元係作為週轉金或購買不動產，即被告可將此一百萬元作為週轉
    金或購買不動產二種用途均可，僅如被告有向他人購買不動產時，始應將此借款
    轉為投資金額，惟並無證據足以證明被告於向自訴人借款一百萬元後有向他人購
    買不動產而未將此不動產登記為自訴人所有之情形，是以被告縱未將此一百萬元
    用於投資不動產而用於週轉之用，並無違背當時借款之約定，亦難即以此即認被
    告有詐欺之意圖；再被告係於八十八年四、五月間起始密集退票且均無法註銷退
    票，並於八十八年五月十四日經票據交換所公告為拒絕往來戶，此有彰化縣彰化
    市農會函一份在卷可稽，是以被告所辯其係於八十八年三月間始週轉不靈等語亦
    堪採信；又本件被告於八十六年七月二十九日、同年八月二十六日向自訴人借得
    一百萬元、四十萬元，均陸續支付利息至八十七年十一月，且自訴人所提出之存
    證信函亦要求被告須先將八十七年十二月二十七日起至八十九年九月二十七日止
    之所欠利息即本金一百四十萬元依法定利率百分之六計算，每月七千元共計十五
    萬四千元之利息以現金來給付等語觀之，堪信被告已支付自訴人至八十七年十一
    月之利息。從而，本件被告於八十六年七月二十九日、同年八月二十六日向自訴
    人借得一百萬元、四十萬元，均陸續支付利息至八十七年十一月，被告雖未能按
    期清償本金，惟仍有給付利息至八十七年十一月，且被告如係於借款之初即係有
    意圖詐騙之犯意，則被告即不可能於八十六年八月二十六日向自訴人借款五十萬
    元後，於同年九月間即以不需向被告借如此多之款項而清償十萬元。綜上所述，
    本件被告應係本件借貸後始週轉不靈，尚不能以事後無法清償，遽謂被告於借款
    之初即有不法所有之意圖，另被告縱使於借貸之初，信誓旦旦屆期會清償，惟此
    並非施用詐術手段，蓋衡情貸與人願意借款予他人，大多會考量借用人之債信能
    力及支付能力，斷無僅因口頭一再保證，即願意借貸，本件應屬民事糾紛，應循
    民事途徑解決，此外，復查無其他積極證據足資證明被告有何詐欺犯行，揆諸首
    開說明，被告犯罪不能證明，自應為其無罪之諭知。
據上論斷，應依刑事訴訟法第三百四十三條、第三百零一條第一項，判決如主文。
中      華      民      國    九十      年      四      月     十七     日
                                        臺灣彰化地方法院刑事第二庭
                                            法      官
右正本證明與原本無異。
如不服本判決，應於送達後十日內向本院提出上訴狀(須附繕本)。


司法院資訊處製作；財團法人民間司法改革基金會備份。
